【裁判字號】    99,台非,337
【裁判日期】    991125
【裁判案由】    竊盜等罪
【裁判全文】
最高法院刑事判決              九十九年度台非字第三三七號
上  訴  人  最高法院檢察署檢察總長
被      告  許原國
上列上訴人因被告竊盜等罪案件，對於台灣台中地方法院中華民
國九十九年五月五日第一審確定判決（九十九年度易字第一０九
二號，起訴案號：台灣台中地方法院檢察署九十九年度偵緝字第
五八二號、偵字第六八七二號），認為部分違法，提起非常上訴
，本院判決如下：
    主  文
原判決關於諭知累犯部分撤銷。
許原國竊盜，處有期徒刑貳月，如易科罰金，以新台幣壹仟元折
算壹日。又竊盜，處有期徒刑貳月，如易科罰金，以新台幣壹仟
元折算壹日。應執行有期徒刑月，如易科罰金，以新台幣壹仟
元折算壹日。
    理  由
非常上訴理由稱：「一、按判決不適用法則或適用不當者，為違
背法令，刑事訴訟法第三百七十八條定有明文。又刑法第四十七
條所定受有期徒刑之執行完畢，或受無期徒刑或受有期徒刑一部
之執行而赦免後，五年以內，故意再犯有期徒刑以上之罪者，始
為累犯，刑法第四十七條定有明文。另事實審法院對被告有無累
犯之事實，應否適用累犯規定加重其刑，屬法院認定事實與適用
法律之基礎，客觀上有調查之必要，自應依職權調查。（最高法
院八十八年度台非字第一六一號、第二八五號、九十三年度台非
字第二九八號及九十八年度台非字第二六０號、第三０一號等判
決參照）。二、查本件被告許原國前於九十四年間因犯詐欺、竊
盜等罪，經台灣彰化地方法院以九十四年度訴字第一三八八號判
決，判處有期徒刑三年確定。於九十四年十二月十三日入監執行
，執行至九十六年十二月二十八日假釋出獄，假釋中付保護管束
，保護管束期滿日應為九十七年六月十七日。惟因被告於假釋期
中之九十七年四月八日至十五日另犯竊盜、偽造文書、詐欺等罪
，經台灣彰化地方法院檢察署以九十七年度偵字第五九七八號提
起公訴，並經台灣彰化地方法院於九十七年十月二十九日，以九
十七年度訴字第二四二二號判決，認被告涉犯六次加重竊盜等六
罪，分別判處六次有期徒刑九月，並定應執行刑為有期徒刑三年
八月，被告不服提起上訴後，經台灣高等法院台中分院以九十八
年度上訴字第三六號判決上訴駁回確定在案。本案送執行後，刑
期起算日期為九十九年三月十一日，指揮書執畢日期為一百零二
年十一月十日。經台灣彰化地方法院檢察署以九十八年度執字第
一八八八號執行，並已依刑法第七十八條規定，撤銷其前案之假
釋，仍應執行殘刑有期徒刑五月二十日，上開各罪並經台灣彰化
地方法院檢察署以九十八年度執更字第一０九四號更定執行刑，
則被告上開有期徒刑三年並未執行完畢。此有台灣台中地方法院
檢察署九十九年度執助新字第五八二號執行指揮書及全國刑案資
料查註表在卷可稽（見台灣彰化地方法院檢察署九十九年度執更
緝字第二十四號執行卷宗第六六頁、第五七頁）。本件原判決以
被告於九十八年七月一日，八月四日分別觸犯竊盜罪，於九十九
年五月五日判決時，誤認被告前犯之有期徒刑三年，於九十六年
十二月二十八日假釋出獄，至九十七年六月十七日因保護管束期
滿未經撤銷，未執行之刑，以已執行論，而認被告前犯竊盜罪未
執行之殘刑五月二十日已執行完畢，構成累犯，而加重其刑，判
處有期徒刑各三月，並定應執行刑為有期徒刑五月，揆之上開說
明，被告前犯竊盜罪既未執行完畢，故被告九十八年七月一日、
八月四日所犯竊盜罪，應不構成累犯。乃原判決未依職權查明，
逕認被告前犯之竊盜犯罪已執行完畢，而以累犯論科並加重其刑
，顯有適用法則不當，及應於審判期日調查之證據未予調查之違
法，案經確定，且對被告不利，爰依刑事訴訟法第四百四十一條
、第四百四十三條提起非常上訴，以資糾正」等語。
本院按：判決不適用法則或適用不當者，為違背法令，刑事訴訟
法第三百七十八條定有明文。又受徒刑之執行完畢，或一部之執
行而赦免後，五年以內故意再犯有期徒刑以上之罪者，為累犯，
為刑法第四十七條第一項所明定。所謂執行完畢，其在監獄執行
期滿者，固不待言；如係經假釋出獄者，依刑法第七十九條第一
項前段之規定，須在無期徒刑假釋後滿二十年，或在有期徒刑所
餘刑期內未經撤銷假釋者，其未執行之刑，始得以執行論。本件
被告許原國前因詐欺案件，經台灣彰化地方法院以民國九十四年
度訴字第一三八八號判決，判處有期徒刑三年確定。入監執行至
九十六年十二月二十八日假釋出獄，應於九十七年六月十七日假
釋期滿。然被告於假釋期間之九十七年四月八日至十五日另犯竊
盜、偽造文書、詐欺等罪，經台灣彰化地方法院以九十七年度訴
字第二四二二號判決，分別判處罪刑，並定應執行刑為有期徒刑
三年八月確定在案（經台灣高等法院台中分院及本院以上訴不合
法，駁回上訴）。嗣經法務部九十八年八月十二日法矯決字第０
九八００三二九四九號函撤銷前揭假釋，仍應執行其殘餘刑期，
有各該判決書、法務部函及台灣高等法院被告前案紀錄表在卷可
稽。是被告既經撤銷假釋，而應執行其殘餘刑期，則被告於於九
十八年七月一日、八月四日犯本件竊盜罪時，即無從認其所宣告
之有期徒刑已執行完畢，核與累犯之要件不合。原確定判決不察
，猶論被告以累犯並加重其刑，即有判決適用法則不當之違背法
令。案經確定，且於被告不利，非常上訴意旨執以指摘，洵有理
由。應由本院將原判決關於諭知累犯部分撤銷，另行判決如主文
第二項所示，並定其應執行刑及諭知易科罰金之折算標準，以資
救濟。
據上論結，應依刑事訴訟法第四百四十七條第一項第一款，刑法
第三百二十條第一項、第六十二條前段、第四十一條第一項前段
、第五十一條第五款，刑法施行法第一條之一第一項、第二項前
段，判決如主文。
中    華    民    國  九十九  年   十一   月  二十五  日
                      最高法院刑事第六庭
                          審判長法官  林  永  茂  
                                法官  蘇  振  堂  
                                法官  林  立  華  
                                法官  蔡  國  在  
                                法官  陳  春  秋  
本件正本證明與原本無異
                                      書  記  官  
中    華    民    國  九十九  年   十一   月   三十   日
                                                      Ｅ


附錄論罪科刑法條：
刑法第三百二十條第一項：
意圖為自己或第三人不法之所有，而竊取他人之動產者，為竊盜
罪，處五年以下有期徒刑、拘役或五百元以下罰金（罰金已提高
為新台幣一萬五千元）。

司法院資訊處製作；財團法人民間司法改革基金會備份。
